臺灣高雄地方法院民事裁定　　　　　　100年度監宣字第391號
聲　請　人　林長毅
應監護宣告　林清吉
人
上列聲請人聲請監護宣告等事件，本院裁定如下：
    主  文
宣告林清吉（男，民國○○年○○月○○日生，身分證統一編號：Ｚ000
000000號）為受輔助宣告之人。
選定林長毅（男，民國○○年○月○日生，身分證統一編號：Ｚ00000
0000號）為受輔助宣告人林清吉之輔助人。
程序費用由受輔助宣告人林清吉負擔。
    理  由
一、聲請意旨略以：聲請人林長毅為應受監護宣告人林清吉之子
    ，緣林清吉於民國100 年4 月6 日因開顱手術，致不能為意
    思表示或受意思表示，或不能辨識其意思表示之效果，已達
    受監護宣告之程度，爰依法聲請准予對林清吉為監護宣告，
    並選定聲請人為其監護人，及指定聲請人之姐林麗美為會同
    開具財產清冊之人，如未達受監護宣告之程度，則聲請為輔
    助之宣告等語。
二、按對於因精神障礙或其他心智缺陷，致其為意思表示或受意
    思表示，或辨識其意思表示效果之能力，顯有不足者，法院
    得因本人、配偶、四親等內之親屬、最近一年有同居事實之
    其他親屬、檢察官、主管機關或社會福利機構之聲請，為輔
    助之宣告，民法第15條之1 第1 項定有明文。次按法院對於
    監護之聲請，認為未達民法第14條第1 項之程度，而有輔助
    宣告之原因者，得依聲請或依職權以裁定為輔助之宣告，民
    事訴訟法第624 條之3 第1 項亦定有明文。再按受輔助宣告
    之人，應置輔助人，亦為民法第1113條之1 第1 項所明定。
三、經查，聲請人主張之事實，業據提出戶籍謄本3 紙及義大醫
    院診斷書為證。而本院於鑑定人義大醫院李梁伯儔醫師前訊
    問林清吉，其對於法官叫喚其姓名、年籍及指認親人之提問
    ，尚可明確回答，且李梁伯儔醫師對於林清吉精神及意識狀
    態鑑定結果，認：「林清吉在100 年4 月因頭部外傷開刀，
    並因顱內出血而裝設引流管，目前的意識與現實狀況有所出
    入，雖可對談，但所陳述之事實常與現實不符，現辦識意思
    表示效果之能力，顯有不足」等語（見本院100 年11月14日
    勘驗筆錄），可見林清吉為或受意思表示之能力，尚非完全
    喪失，亦非完全不能辨識其意思表示之效果，應認尚未達於
    應受監護宣告之程度。惟其心智狀態既非健全，致其為或受
    意思表示，或辨識其意思表示效果之能力顯有不足，自仍有
    受輔助宣告之必要，爰依職權宣告林清吉為受輔助宣告之人
    。
四、關於輔助人選任部分，聲請人為受輔助宣告人林清吉之長子
    ，有其戶籍謄本在卷可參，情屬至親，並為實際照顧林清吉
    之人，其表示有意願擔任監護人，且林清吉長女林麗美亦於
    本院訊問時當場表示同意，是本院認由聲請人擔任輔助人，
    尚無不當，爰選定聲請人擔任林清吉之輔助人。
五、末按法院為輔助宣告時，受輔助宣告之人對其財產仍具處分
    權能，輔助人僅於民法第15條之2 第1 項等事件對於輔助宣
    告之人之行為具有同意與否之權限，從而本件輔助人無須開
    具財產清冊陳報法院，附此敘明。
六、依民事訴訟法第624 條之1 第3 項、第608 條第1 項，裁定
    如主文。
中    華    民    國   100    年    11    月    25    日
                  家事法庭    法  官  李嘉益
上為正本係照原本作成。
如不服本裁定關於選定輔助人部分，應於送達後10日內向本院提
出抗告狀，並繳納抗告費新臺幣1,000元；其餘關於宣告輔助之
部分，不得抗告。
中    華    民    國   100    年    11    月    25    日
                              書記官  李冠毅